臺灣高等法院臺中分院刑事判決　　　　 96年度上易字第325號
上　訴　人　臺灣臺中地方法院檢察署檢察官
被　　　告　乙○○
上列上訴人因被告馬升原妨害兵役案件，不服臺灣臺中地方法院
95 年度易字第3322號，中華民國95年12月14日第一審判決（起
訴案號：臺灣臺中地方法院檢察署95年度偵字第17290號），提
起上訴，本院判決如下：
        主  文
上訴駁回。
        理  由
一、本案經本院審理結果，認第一審判決認事用法均無不當，應
    予維持，並引用第一審判決書記載之證據及理由（如附件）
    。
二、上訴人即檢察官以被告既遷離戶籍地竟未依戶籍法規定辦理
    申報，主觀上即有避免召集之意圖，況被告亦稱於搬回台東
    時曾聽聞其母親說其哥哥住在桃園，可見被告明知台中縣神
    岡鄉○○路一三○巷三十六號已無他人居住，嗣後召集令之
    送達，將無他人代收或轉知，竟仍不依規定申報，益見被告
    有避免召集之意圖，且後備軍人居住處所遷移，無故不依規
    定申報，致使召集令無法送達，縱無避免召集之意圖，亦應
    以避免召集論等為由上訴，惟查妨害兵役治罪條例第十條第
    三項之罪，須具備「意圖避免召集處理」之主觀構成要件，
    始足當之。又因應現代社會之變遷，一般人或因工作、就學
    等眾多因素，未居住於戶籍地且未申報居住處所遷移者所在
    多有，原因不一，尚難憑此遽認渠等均有避免召集處理之不
    法意圖。被告於八十八年四月二日退伍而為後備軍人後，曾
    於八十九年六月十二日接受召集，並供稱知悉不接受召集之
    後果，於九十三年間至台中工作，為了可能會有召集令送達
    之問題，將戶籍遷至其哥哥租住處即台中縣神岡鄉○○路一
    三○巷三十六號，嗣於九十四年七月間，因七二水災，沒有
    工作，無法負擔房租，有幼兒須扶養，搬回台東縣卑南鄉泰
    安村泰安247號居住，從事跑車送貨之工作，疏未依規定申
    報，然於接獲臺中縣神岡鄉戶政事務所九十五年六月十五日
    函寄之戶籍登記催告書後，業於同月二十日即將其戶籍地址
    遷移至臺東縣卑南鄉泰安村泰安二四七號其母親住處，可見
    被告並無避免召集處理之不法意圖，此外檢察官並未能提出
    其他足資證明被告有意圖避免召集之證據，原審業於理由內
    敘述綦詳，並無不當。又被告於搬至台東後，從其母親處知
    悉其哥哥已遷至桃園，而未辦理申報，故有疏失，然審酌被
    告於該期間為圖溫飽，從事跑車送貨之勞力工作，其辯稱並
    無避免召集處理之意圖，與常情並不相悖。檢察官上開上訴
    並無理由，應予駁回。
三、據上論斷，應依刑事訴訟法第三百七十三條、第三百六十八
    條，判決如主文。
    本案經檢察官甲○○到庭執行職務。
中　　華　　民　　國　　96　　年　　3 　　月　　29  　日
            刑事第九庭    審判長法　官　陳　筱　珮
                                法　官  余　仕　明
                                法　官  康　應　龍
上列正本證明與原本無異。
不得上訴。
                                書記官　姚　錫　鈞
中　　華　　民　　國　　96　　年　　3 　　月　　30　　日
